臺灣高雄地方法院刑事判決　　　　　　100年度簡上緝字第6號
上　訴　人　臺灣高雄地方法院檢察署檢察官
被　　　告　黃家得
上列上訴人因被告違反毒品危害防制條例案件，不服本院高雄簡
易庭中華民國99年4 月30日第一審刑事簡易判決（原起訴案號：
99年度毒偵字第909 號），提起上訴，本院管轄之第二審合議庭
判決如下：
    主  文
上訴駁回。
    事實及理由
一、黃家得前於民國88年間因施用毒品案件，經本院裁定送觀察
    、勒戒後，因認無繼續施用毒品傾向，於88年10月5 日執行
    完畢釋放出所；又於95年間因施用毒品案件，經本院以95年
    度毒聲字第1577號裁定送觀察、勒戒，因有繼續施用毒品傾
    向，再經本院以96年度毒聲字第18號裁定送強制戒治，而於
    96年11月22日執行完畢釋放出所。另因詐欺案件，經臺灣高
    等法院高雄分院以97年度上易字第446 號判決判處有期徒刑
    8 月，減為有期徒刑4 月確定，於98年5 月22日縮刑期執行
    完畢。詎其猶不知悔改，又基於施用第一級毒品海洛因之犯
    意，於98年12月6 日晚間某時許，在其位於高雄縣鳥松鄉（
    現改制為高雄市鳥松區○○○街131 巷2 弄7 號住處內，以
    針筒注射之方式，施用第一級毒品海洛因1 次。嗣其於98年
    12月8 日18時10分許，在高雄縣鳥松鄉○○路與夢裡路口為
    警攔檢盤查，發現其為列管毒品驗尿行方不明人口，黃家得
    於警方未發覺其有施用海洛因之犯行前，即主動坦承有施用
    海洛因之情，而願接受裁判，隨後並經採尿送驗，結果確呈
    可待因、嗎啡陽性反應。
二、證據能力部分：
    按被告以外之人於審判外之陳述，雖不符合刑事訴訟法第15
    9 條之1 至第159 條之4 之規定，但經當事人於審判程序同
    意作為證據，法院審酌該言詞陳述或書面陳述作成時之情況
    ，認為適當者，亦得為證據。當事人、代理人或辯護人於法
    院調查證據時，知有第159 條第1 項不得為證據之情形，而
    未於言詞辯論終結前聲明異議者，視為有前項之同意，刑事
    訴訟法第159 條第1 項及第159 條之5 分別定有明文。查本
    判決下列所引用之各該被告以外之人於審判外之陳述，雖均
    屬傳聞證據，惟均經當事人於本院審判期日中表示無意見，
    而不予爭執，且迄至言詞辯論終結前亦未再聲明異議，本院
    審酌此等證據資料製作時之情況，尚無違法不當及證明力明
    顯過低之瑕疵，亦認為以之作為證據應屬適當，故揆諸前開
    規定，應認前揭證據資料均例外有證據能力。
三、本案經本院審理結果，認原審判決認事用法及量刑均無不當
    ，應予維持，並引用原審判決書（含檢察官聲請簡易判決處
    刑書）所載之證據及理由。
四、檢察官上訴意旨略以：被告黃家得前因施用毒品犯行，經2
    次觀察勒戒及強制戒治程式，又於98年12月6 日再犯本件施
    用一級毒品海洛因犯行，顯見被告係施用毒品成癮，且自制
    力薄弱，前開觀察勒戒及強制戒治已無法達成戒除毒癮效果
    ，其三犯施用毒品，本宜科以較長刑期，使其入監服刑，以
    達幫其戒除毒癮之效，原審判決僅量處被告有期徒刑6 月，
    並得易科罰金，量刑顯屬過輕，且對被告亦無幫助，又前開
    觀察勒戒及強制戒治，前後計執行1 年又16日，被告於本件
    係三犯施用一級毒品，且構成累犯，依法應加重其刑，然原
    審法院僅量處被告有期徒刑6 月，量刑反短於前犯觀察勒戒
    、強制戒治期間，顯有不當，爰請求撤銷原判決，更為適當
    合法之判決等語。
五、惟查：按刑之量定乃法律賦予法院自由裁量之事項，倘於科
    刑時，已斟酌刑法第57條所列各款事項，未逾越法定刑度，
    又未明顯違背正義，即難謂違法（最高法院95年度台上字第
    1861號判決參照）。原判決依據卷內事證，認被告所為係違
    反毒品危害防制條例第10條第1 項施用第一級毒品罪，被告
    施用第一級毒品前持有第一級毒品之低度行為為其後施用毒
    品之高度行為所吸收，不另論罪，且敘明：「被告有如上所
    載之前案紀錄及執行完畢等情，有臺灣高等法院被告前案紀
    錄表可參，其受有期徒刑執行完畢後，5 年內再犯本件有期
    徒刑以上之罪，為累犯，應依刑法第47條第1 項之規定，加
    重其刑。又被告於警方未發覺其施用海洛因之前，主動坦承
    施用海洛因，而願接受裁判之事實，有警詢筆錄可參，堪認
    符合自首之要件，依刑法第62條前段規定，減輕其刑，並先
    加而後減。」，至有關量刑部分，原判決理由已說明：「爰
    審酌被告經觀察勒戒、強制戒治後，未戒絕毒品，另再施用
    毒品，顯見其自制力不足，無法擺脫毒品，故應藉由刑罰之
    執行，以收教化之功能，並參以被告所犯係自傷行為，尚未
    害及他人，及被告僅施用1 次等一切情狀，量處如主文所示
    之刑，併參酌前開犯罪情狀，諭知如主文所示之易科罰金折
    算標準」；本院認原審已就全辯論意旨及調查證據之結果，
    斟酌刑法第57條所揭示之各種量刑條件妥為斟酌後，始予以
    量刑，客觀上尚未逾越法律所規定之範圍，或濫用其權限，
    而有違反比例原則之情事。又毒品危害防制條例所定之觀察
    勒戒、強制戒治等程序，其性質上為保安處分，係兼具治療
    保護及防衛社會安全之意義，與刑罰之性質不同，本不能以
    為刑責輕重比較之基準，否則依強制戒治程序之期間至少為
    6 個月，一旦被告施用毒品經依法訴追，無論如何法院均應
    判處被告逾6 個月之有期徒刑，則各該施用毒品罪名之最低
    法定刑規定豈非失其意義，因此，實無由以前開保安處分之
    執行期間指摘原審量處被告有期徒刑6 月有何不當之處。本
    件檢察官上訴意旨指摘原判決不當，均無理由，應予駁回。
六、末按第二審判決書，得引用第一審判決書所記載之事實、證
    據及理由，對案情重要事項第一審未予論述，或於第二審提
    出有利於被告之證據或辯解不予採納者，應補充記載其理由
    ，刑事訴訟法第373 條定有明文，併此敘明。
據上論斷，應依刑事訴訟法第455 條之1 第1 項、第3 項、第36
8 條、第373 條，判決如主文。
本案經檢察官張雅婷到庭執行職務。
中    華    民    國   100    年    7     月    28    日
                   刑事第十八庭  審判長法  官  黃宗揚
                                       法  官  鄭子文
                                       法  官  陳芸珮
以上正本證明與原本無異。
不得上訴。
中    華    民    國   100    年    7     月    28    日
                                       書記官  楊茵如